【裁判字號】    95,訴,383
【裁判日期】    951012
【裁判案由】    強盜
【裁判全文】
臺灣臺南地方法院刑事判決               95年度訴字第383號
公  訴  人  臺灣臺南地方法院檢察署檢察官
被      告  甲○○
選任辯護人  蘇建榮律師
被      告  丙○○
指定辯護人  本院公設辯護人  乙○○
上列被告因強盜案件，經檢察官提起公訴（95年度偵字第2748、
3681號），本院判決如下：
    主  文
甲○○犯強盜未遂罪，而有刑法第三百二十一條第一項第一、二
、三款之情形，處有期徒刑肆年，扣案瑞士刀壹枝沒收。
丙○○共同犯刑法第三百二十一條第一項第一、二、三款之竊盜
未遂罪，累犯，處有期徒刑陸月，如易科罰金，以新臺幣玖佰元
即銀元佰元折算壹日，扣案瑞士刀壹枝沒收。
    事  實
一、甲○○曾有多次竊盜前科（不構成累犯）；另丙○○亦曾因
    公共危險及過失傷害案件，分別經本院判處有期徒刑3月，
    並合併定應執行刑為有期徒刑5月確定，而甫於民國92年10
    月29日執行完畢。詎渠等仍不知悔改，復共同基於意圖為自
    己不法所有之犯意聯絡，而謀議行竊。嗣丙○○基於住處地
    緣之便，知悉住於臺南市○區○○街120巷4號之己○○年長
    可欺，遂於95年2月4日下午4時許，與甲○○共同前往上址
    ，並於同日晚間6時30分許，由甲○○攜帶客觀上足供兇器
    使用之瑞士小刀乙把，攀牆侵入上址行竊，並由丙○○負責
    在外把風，詎甲○○於上址搜尋財物而尚未得手之際，即遭
    屋主己○○所發現，甲○○乃問己○○有無錢財，己○○回
    答沒有，甲○○竟不顧己○○為高齡92歲之老人，而變更竊
    盜之犯意為強盜，旋持刀向己○○索取財物，並下手掐住己○○之脖子，導致己○○吐血及流鼻血而掙扎，甲○○再以
    前開小刀捅刺己○○之左臀後，即與在外守候之丙○○迅速
    逃逸無蹤。翌日，甲○○一人在己○○住處附近之小東公園
    內逗留，經民眾報警後，臺南市警察局第五分局開元派出所
    所長率警員前往查看，甲○○誤以為強盜事跡敗露，乃主動
    向警方人員自首供出上情，而丙○○亦恐事跡敗露，於警方
    人員查出上情前，即向臺南市警察局第五分局大林派出所自
    首，並經丙○○引導而於臺南市○○路○段52號對面水溝內
    ，扣得甲○○所棄置之前開瑞士刀。
二、案經臺南市警察局第五分局報請臺灣臺南地方法院檢察署檢
    察官偵查起訴。
    理  由
一、前開事實，業據被告甲○○於警訊、偵查及本院審理中均坦
    承不諱，核與被害人己○○指訴情節相符，並經查獲本案之
    證人丁○○到庭證述屬實，且有扣案瑞士刀1枝、現場照片8
    張可證。又訊據被告丙○○固坦承與被告甲○○共同行竊之
    犯行，惟辯稱伊完全不知甲○○有攜帶刀械之事云云。經查
    ，同案共犯甲○○業具結證稱：「那天在小東公園我有亮出
    這把瑞士小刀乙把，丙○○有看到。」等語（見本院卷第11
    1頁），足徵被告丙○○應知被告甲○○攜帶刀械行竊之事
    ，被告丙○○所辯無非係諉卸之詞，不足採信。事證明確，
    被告二人犯行均堪認定，應依法論科。
二、又按共同正犯之所以應對其他共同正犯所實施之行為負其全
    部責任者，以就其行為有犯意之聯絡為限，若他犯所實施之
    行為，超越原計畫之範圍，而為其所難預見者，則僅應就其
    所知之程度，令負責任，未可概以共同正犯論。（最高法院
    50年台上字第1060號判例參照）公訴意旨認被告丙○○與甲○○係加重強盜未遂之共犯，而同案被告甲○○於本院95年
    6月29日審理中時復證稱被告丙○○當時帶有1把約2尺長之
    生魚片刀，丙○○要伊制服被害人，要將被害人弄死，才叫
    丙○○進去翻找財物云云。但查，被告甲○○於警、偵訊及
    本院95年3月27日初次訊問及審理時均供稱是要進屋內竊盜
    而已，同時並未供稱丙○○有攜帶生魚片刀前往，被告2人
    既是共謀行竊，被告甲○○入內後因遭被害人發覺始起意強
    盜，則當時在外之被告丙○○如何事先與甲○○為強盜犯意
    聯絡？且本院95年3月27日初次訊問時，被告甲○○一度供
    稱掐被害人脖子是丙○○教的，經追問丙○○所教之具體內
    容為何？被告甲○○又改稱是一時緊張之下才做的，不是丙○○所教等語。此外，證人即查獲本案之員警丁○○於本院
    95年9月28日審理中到庭證稱是與被告甲○○聊天時，被告
    自動供出本案是要入屋行竊，並證稱「（審判長問：有無提
    到『阿和』此人曾經有拿刀子或是當天有帶刀子去？）沒有
    聽說，是甲○○進入行竊時，就已經攜帶。」、「審判長問
    ：有無帶你們去找『阿和』躲藏的地方？）一開始有。（審
    判長問：有無發現刀械在該處？）沒有。」等語。本案既是
    被告甲○○主動供出，且其又懷疑是被告丙○○向警方報案
    者（本院95年9月28日審理中之供述），則其斷無為丙○○
    隱瞞之理！若丙○○果有攜帶生魚片刀前往，於警方詢問時
    應會一併供出，何以當時及嗣後警、偵訊中均未提及，而於
    審理時始供出，殊有違常理！況且甲○○證稱生魚片刀藏於
    丙○○躲藏之空屋，然員警在該處空屋也未發現生魚片刀。
    足見甲○○所證被告丙○○有攜帶生魚片刀及丙○○要伊制
    服被害人，要將被害人弄死等語，應是懷疑丙○○報警而挾
    怨所為證述，尚不足採信。案重初供，同時本院95年9月28
    日審理中詢問被告甲○○是否95年6月29日審理時所證述內
    容方屬實在？被告甲○○也供稱是在派出所及檢察官前面陳
    述的最實在，因此，當以被告甲○○於警詢所供與事實最相
    符合，即被告甲○○、丙○○僅係共同謀議行竊，而由甲○○入內行竊，丙○○則在外把風。故被告甲○○於屋內變更
    犯意為強盜時，被告丙○○應不知情，參諸前開判例意旨，
    被告丙○○應僅就其所知之加重竊盜犯行負責。
三、查扣案之瑞士小刀乙把，客觀上足對人之生命、身體發生危
    險，自屬兇器無訛。被告甲○○攜帶兇器踰越牆垣於夜間侵
    入住宅強盜，但尚未得財之犯行，核其所為係犯刑法第330
    條第2項、第1項之加重強盜未遂罪；核被告丙○○所為，係
    犯刑法第321條第2項、第1項第1、2、3款之攜帶兇器踰越牆
    垣於夜間侵入住宅竊盜未遂罪。被告二人就上開加重竊盜未
    遂犯行間，有犯意聯絡及行為分擔，為共同正犯，公訴意旨
    認被告丙○○就加重強盜未遂犯行與甲○○有犯意聯絡，應
    共負加重強盜未遂罪責，其認定容有未洽已如前述，起訴法
    條應予變更。又被告甲○○、丙○○分別已著手加重強盜及
    加重竊盜行為，而未獲得財物，均為未遂犯，均按既遂犯之
    刑減輕之。被告二人分別於警方發覺犯罪前，向警方自首，
    故其二人均符合自首之要件。而按行為後法律有變更者，適
    用行為時之法律。但行為後之法律有利於行為人者，適用最
    有利於行為人之法律，刑法第2條第1項定有明文。本件被告
    二人犯罪時之刑法第62條前段規定：「對於未發覺之罪自首
    而受裁判者，減輕其刑。」而95年7月1日修正公布施行之刑
    法第62條前段則規定：「對於未發覺之罪自首而受裁判者，
    得減輕其刑。」修正前刑法第62條前段自首減刑規定為「必
    減」，修正後則為「得減」，自以95年7月1日修正公布施行
    前之規定，較有利於被告，則應依刑法第2條第1項前段，適
    用修正前刑法第62條前段規定，減輕其刑，並均遞減輕其刑
    。另被告丙○○有如犯罪事實欄所載執行完畢之前科紀錄，
    此有卷附臺灣高等法院被告全國前案紀錄表可稽，茲於五年
    以內再故意犯本件有期徒刑以上之罪，不論依修正前之刑法
    第47條，或修正後之刑法第47條第1項之規定，均構成累犯
    ，對被告而言並無有利或不利之情形，自不生新舊法比較之
    問題，應逕依修正前之刑法第47條，論以累犯，並加重其刑
    ，同時依先加後減原則，加減其刑。爰分別審酌被告之品行
    、犯罪動機、目的、手段、所生之危害及犯罪後之態度，又
    被告甲○○智商較低，為邊緣性智商，有成大醫院診斷證明
    書1紙、役男體位判定通知書、國民兵證明各1件可稽等一切
    情狀，各量處如主文所示之刑，丙○○部分並諭知易科罰金
    之折算標準，以資懲儆。再按本件被告犯罪時之刑法第41條
    第1項前段規定：「犯最重本刑為5年以下有期徒刑以下之刑
    之罪，而受6個月以下有期徒刑或拘役之宣告，因身體、教
    育、職業、家庭之關係或其他正當事由，執行顯有困難者，
    得以1元以上3元以下折算一日，易科罰金。」又被告丙○○
    行為時之易科罰金折算標準，修正前罰金罰鍰提高標準條例
    第2條前段（現已刪除）規定，就其原定數額提高為100 倍
    折算1日，則本件被告行為時之易科罰金折算標準，應以銀
    元300元折算1日，經折算為新臺幣後，應以新臺幣900元折
    算為1日。惟95年7月1日修正公布施行之刑法第41條第1項前
    段則規定：「犯最重本刑為五年以下有期徒刑以下之刑之罪
    ，而受六個月以下有期徒刑或拘役之宣告者，得以新臺幣一
    千元、二千元或三千元折算一日，易科罰金。」比較修正前
    後之易科罰金折算標準，以95年7月1日修正公布施行前之規
    定，較有利於被告，則諭知被告易科罰金時應依刑法第2條
    第1項前段，適用修正前刑法第41條第1項前段規定，定其折
    算標準。末查，扣案之瑞士刀1枝，為共同被告甲○○所有
    ，且係供犯罪所用之物，併予宣告沒收。
四、據上論結，應依刑事訴訟法第299條第1項前段、第300條，
    刑法第2條第1項前段、修正前刑法第28條、刑法第321條第2
    項、第1項第1、2、3款、第330條第2項、第1項、修正前刑
    法第26條前段、第41條第1項前段、第47條、第62條、第71
    條、第38條第1項第2款、刑法施行法第1條之1、修正前罰金
    罰鍰提高標準條例第2條，判決如主文。
本案經檢察官戊○○到庭執行職務。
中    華    民    國    95    年    10    月    12    日
                  刑事第八庭    審判長法  官  彭喜有
                                      法  官  王慧娟
                                      法  官  李東柏
以上正本證明與原本無異。
如不服本判決應於送達後10日內向本院提出上訴狀。
                                      書記官  黃傳鈞
中    華    民    國    95    年    10    月    12    日
附錄本案論罪科刑法條全文
中華民國刑法第321條：
犯竊盜罪而有左列情形之一者，處6月以上、5年以下有期徒刑：
一  於夜間侵入住宅或有人居住之建築物、船艦或隱匿其內而犯
    之者。
二  毀越門扇、牆垣或其他安全設備而犯之者。
三  攜帶兇器而犯之者。
四  結夥三人以上而犯之者。
五  乘火災、水災或其他災害之際而犯之者。
六  在車站或埠頭而犯之者。
前項之未遂犯罰之。
中華民國刑法第330條
犯強盜罪而有第321條第1項各款情形之一者，處7年以上有期徒
刑。
前項之未遂犯罰之。


司法院資訊處製作；財團法人民間司法改革基金會備份。
